【裁判字號】    96,訴,202
【裁判日期】    970331
【裁判案由】    清償債務
【裁判全文】
臺灣苗栗地方法院民事判決               96年度訴字第202號
原      告  見達運輸股份有限公司
                      號
法定代理人  乙  ○
訴訟代理人  戊○○
被      告  丙○○
            丁○○
                      現於臺灣桃園看守所執行中
            甲○○
上列當事人間請求清償債務事件，本院於民國97年3 月20日言詞
辯論終結，判決如下：
    主  文
原告之訴駁回。
訴訟費用由原告負擔。
    事  實
甲、程序方面：
    按訴狀送達後，原告不得將原訴變更或追加他訴。但擴張或
    減縮應受判決事項之聲明者，不在此限；民事訴訟法第255
    條第1 項第3 款定有明文。本件原告原支付命令聲明係請求
    被告應連帶給付原告新臺幣（下同）1,057,731元及自支付
    命令送達之翌日起至清償日止，按年息5％計算之利息；嗣
    於民國96年12月5日具狀變更聲明為：被告應連帶給付原告
    1,045,049元，及其中935,600元自96年1月16日起至清償日
    止，按年息20.075％計算之利息，暨自96年1月16日起至清
    償日止，按年息16.425％計算之違約金。核屬減縮應受判決
    事項之聲明，揆諸前揭規定，並無不合，應予准許。
乙、實體方面：
一、原告方面
（一）聲明：被告應連帶給付原告1,045,049 元，及其中935,60
      0元自96年1月16日起至清償日止，按年息20.075％計算之
      利息，暨自96年1月16日起至清償日止，按年息16.425％
      計算之違約金。
（二）陳述：
      被告丙○○邀同被告甲○○、丁○○為連帶保證人，於93
      年4 月12日將其所有車牌號碼396-GV及子車50-GY 之曳引
      車一部靠行予原告，雙方訂有信託靠行委託服務契約書（
      見臺灣桃園地方法院96年度促字第6773號卷第5 、6 頁，
      下稱系爭契約）。嗣被告丙○○打電話向原告借款，因被
      告丙○○所有上開車輛已設定擔保予原告，原告乃同意借
      款457,600元、478,000元2筆予被告丙○○，總計935,600
      元（下稱系爭借貸），經扣除利息後，原告分別於95年5
      月8日、95年6月2日匯款421,724元、440,525元至被告設
      於第一商業銀行龍潭分行、帳號00000000000號之帳戶（
      下稱系爭帳戶），有匯款單2紙（卷第22頁）為證，兩造
      並約定還款日期分別為95年8月10日、95年9月4日。詎系
      爭借貸屆期後，屢經催討，被告丙○○均置之不理，至今
      共計積欠本金935, 600元，已到期之利息75,246元，及違
      約金136,810 元，惟利息、違約金部分合計僅請求109,44
      9 元，共計1,045,049 元未清償。而被告甲○○、丁○○
      為系爭契約之連帶保證人，自應負連帶清償責任。為此，
      依消費借貸及連帶保證之法律關係，請求被告連帶給付如
      訴之聲明等語。
（三）對被告抗辯所為之陳述：
      系爭借貸存在原告與被告丙○○之間，被告丙○○是否將
      系爭帳戶借予賴池錦使用，或將系爭借款再轉借予賴池錦
      ，皆與原告無關，不影響兩造間借貸關係之存在。又被告
      甲○○、丁○○之連帶責任，已約定在系爭契約第12條，
      依該條之約定，被告甲○○、丁○○所擔保者非僅限於靠
      行關係所衍生之債務，故對於系爭借貸，被告甲○○、丁○○亦應負連帶清償之責。
二、被告方面
（一）被告丙○○則以：
      對於原告所提匯款單2 紙（卷第22頁）之真正不爭執，惟
      伊並未向原告借款，系爭借貸應係訴外人即伊胞弟賴池錦
      或其同居人陳春蕊所借，伊僅提供系爭帳戶及存摺予賴池
      錦使用，帳戶內的錢亦均由賴池錦提領使用，伊與原告間
      實無任何借貸關係存在，原告不得向伊請求清償系爭借款
      。又原告主張伊曾打電話向原告借錢云云，並不實在，原
      告應提出證明以實其說等語抗辯。
（二）被告甲○○、丁○○則以：
      對於原告主張之系爭借貸並不知情，渠等僅為系爭契約之
      保證人，依系爭契約第11條（前開促字卷第6 頁）之約定
      ，渠等僅需對「因靠行關係所衍生之債務」負連帶責任，
      縱系爭借貸確實存在，倘非基於系爭契約所生之債務，亦
      無庸負責等語置辯。
（三）並均聲明：(1)駁回原告之訴。(2)如受不利判決，願供擔保
      ，請准宣告免為假執行。
    理    由
一、本院為行集中審理協同兩造協議並簡化爭點整理如下：
（一）兩造不爭執事項：
    (1)被告丙○○將其所有車號396-GV號營業曳引車靠行原告，
      並於93年4 月12日與原告簽訂信託靠行委託服務契約書，
      由被告甲○○、丁○○擔任連帶保證人。
    (2)原告分別於95年5 月8 日及同年6 月2 日匯款421,724 元
      、440,525 元至被告丙○○設於第一商業銀行龍潭分行，
      帳號00000000000 號之帳戶（即系爭帳戶）。
（二）兩造爭執事項：
    (1)被告丙○○有無向原告借款457,600 元及478,000元？
    (2)被告丙○○如有上項借款，被告丁○○、甲○○是否應負
      連帶清償責任？
二、爭點（一）被告丙○○有無向原告借款457,600 元及478,00
    0 元？
（一）按稱消費借貸者，謂當事人一方移轉金錢或其他代替物之
      所有權於他方，而約定他方以種類、品質、數量相同之物
      返還之契約；當事人主張有利於己之事實者，就其事實有
      舉證之責任；民法第477條第1項、民事訴訟法第277條前
      段分別定有明文。次按當事人主張有金錢借貸關係存在，
      須就其發生所須具備之特別要件即金錢之交付與借貸意思
      表示相互一致負舉證責任。而交付金錢之原因多端，或為
      買賣，或為贈與，或因其他之法律關係而為交付，非謂一
      有金錢之交付，即得推論授受金錢之雙方即屬消費借貸關
      係。若僅證明有金錢之交付，未證明借貸意思表示互相一
      致者，尚不能認有金錢借貸關係存在（最高法院92年度台
      上字第557號、96年度台上字第1528號判決意旨參照）。
      又消費借貸為契約之一種，必須當事人互相表示意思一致
      ，始能成立。匯款至他人設於銀行之帳戶，原因不一，尚
      難以有匯款之事實，即認其成立消費借貸契約（最高法院
      92年度台上字第225號判決意旨參照）。
（二）經查，被告丙○○固不否認原告匯款至其系爭帳戶之事實
      ，惟否認與原告間有借貸之合意，依前揭說明，原告就兩
      造間有借貸意思表示相互一致乙節即應負舉證責任。然原
      告僅一再陳稱被告丙○○係打電話向其借款，且其已有匯
      款之事實，已足證明系爭借貸關係存在云云，而迄未能就
      兩造間有借貸意思表示相互一致乙節舉證以實其說，揆諸
      前揭判決意旨，自不得僅以匯款之事實，即推認兩造間已
      成立消費借貸契約。況證人己○○亦到庭證述被告丙○○
      之系爭帳戶確實提供予賴池錦使用等語（卷第68至70頁）
      ，是被告丙○○抗辯系爭借貸應係賴池錦所借乙節，尚非
      不可採。從而，依原告所提證據及陳述，尚不足以認定其
      與被告丙○○間有457,600元及478,000元之消費借貸關係
      存在。
三、爭點（二）被告丙○○如有上項借款，被告丁○○、甲○○
    是否應負連帶清償責任？
    原告與被告丙○○間既無從認定有系爭借貸關係存在，業如
    上述，是主債務並未成立，被告丁○○、甲○○二人之連帶
    保證責任即無由發生，渠等自無庸負連帶清償責任。
四、綜上所述，原告雖有匯款之事實，然未能證明與被告丙○○
    間有系爭消費借貸之意思表示合致，揆諸前揭判決意旨，自
    不能僅憑有匯款之事實即認有系爭消費借貸關係存在。從而
    ，原告本於消費借貸及連帶保證之法律關係請求被告三人連
    帶給付如訴之聲明，即無理由，應予駁回。
五、本件事證已臻明確，兩造其餘攻擊防禦方法及舉證，均核與
    判決結果無影響，爰無庸一一論述，附此敘明。
六、據上論結，原告之訴為無理由，依民事訴訟法第78條，判決
    如主文。
中    華    民    國    97    年    3     月    31    日
                  民事庭法  官  黃怡玲
以上正本係照原本作成。
如對本判決上訴，須於判決送達後20日內向本院提出上訴狀。
                        書記官  葉  政
中    華    民    國    97    年    4     月    1     日


司法院資訊處製作；財團法人民間司法改革基金會備份。
